臺灣高等法院花蓮分院民事判決　　　　　　　　　　　九十三年度上易字第三九號
　　上　訴　人　德寶營造股份有限公司
　　法定代理人　甲○○
　　訴訟代理人　丙○○
　　被 上訴 人　台揚投資股份有限公司
?
　　法定代理人　乙○○○
　　訴訟代理人　王炯棻律師
右當事人間塗銷抵押權登記事件，上訴人不服臺灣臺東地方法院九十二年度訴字第四
五號中華民國九十三年六月三十日第一審判決，提起上訴，本院判決如左：
    主    文
上訴駁回。
第二審訴訟費用由上訴人負擔。
    事實及理由
一、本件經本院審理結果，認第一審以上訴人之訴為無理由而予以駁回，核無不當，
　　應予維持，並引用第一審判決書記載之事實、證據及理由。
二、上訴人之上訴意旨略以：原審似認為公司法第二百二十三條所稱「董事為自己或
    他人」之「為他人」，並不包含基於「法定代理」而為他人為法律行為之情形，
    或謂「董事長」並非公司法所指「董事」，客觀上必須如此解釋，始能推導出前
    開結論；惟查，前開二種論點，均不能成立，且與最高法院之決議、判例、判決
    之意旨相違；蓋公司法對於「為他人」之原因關係並未設限，自無予以限縮解釋
    之餘地，至於「董事長」之性質，與「董事」完全相同，僅係法律多賦予一對外
    代表之權而已，要不容單獨抽離認定。再者，楊基於法定代理之法律關係為
　　被上訴人為系爭抵押權設定行為，何以非屬公司法二百二十三條所指「董事為他
　　人為法律行為」，原審就此絲毫未予說明理由。又按系爭抵押權之設定，係由高
　　青公司與被上訴人之共通董事「楊青與楊」所為者，當然有公司法第二百
　　二十三條之適用，而應以監察人為高青公司之代表，始符合法律規定。據前所述
　　，原審判決顯有不適用法則、適用法則不當及理由不備之違誤云云。
三、本院查：(一)按董事為自己或他人與公司為買賣、借款或其他法律行為時，由監察
    人為公司之代表，公司法第二百二十三條定有明文。故董事倘無為自己或他人與
    公司有交涉情事，即毋庸由監察人為公司之代表（最高法院八十七年台上字第一
    五二四號判決可資參照）。「至所謂董事與公司為法律行為」，係指董事為他人
    之代表人或代理人而與公司為法律行為之情形而言，故在有共通董事之公司間（
    即如兩家公司有相同之董事一人或數人）為法律行為，而該法律行為非由該共通
    董事代表時，即非本條規範之對象（見柯芳枝著，公司法論、八十八年十月增訂
    版）。又一人同時為數家公司之董事，不論此數家公司有無從屬、控制關係，只
    要該董事不代表他公司，其交易即非本條規律之對象。(二)本件楊瑛瑛於系爭抵押
    權設定登記行為時，雖同時任被上訴人之董事長及高青公司之董事；但系爭抵押
    權之設定行為，係由被上訴人法定代理人楊瑛瑛代表被上訴人與高青公司之法定
    代理人楊青峰代表高青公司而為，並非楊瑛瑛為自己或為他人而與高青公司所為
    之法律行為，自無須高青公司之監察人代表高青公司而為，上訴人主張應由高青
    公司之監察人代表高青公司而為，為無理由，原審為上訴人敗訴判決，核無不當
　　，上訴意旨仍執同原審之法律爭點，指摘原判決不當，核無理由，應予駁回。
據上論結，依民事訴訟法第四百四十九條第一項、第七十八條，判決如主文。
中　　　華　　　民　　　國　　九十三　　年　 　 九　　 月　　二十二　 　日
　　　　　　　　　　　　　　　　審判長法官  吳　鴻　章
                                      法官  林  德  盛
　　　　　　　　　　　　　　　　　　　法官　黃　永　祥
右為正本係照原本作成。
本件不得上訴。
                                法院書記官  吳  家  瑩
中　　　華　　　民　　　國　　九十三　　年　 　 九　　 月　　二十二　 　日
